【裁判字號】    99,聲,649
【裁判日期】    991231
【裁判案由】    選任臨時董事
【裁判全文】
臺灣桃園地方法院民事裁定          99年度聲字第649號
聲  請  人  桃園縣政府
法定代理人  吳志揚
相  對  人  財團法人臺灣省桃園縣桃園蓮華寺
上列聲請人聲請選任財團法人臺灣省桃園縣桃園蓮華寺臨時董事
事件，本院裁定如下：
    主  文
聲請駁回。
聲請程序費用由聲請人負擔。
    理  由
一、按法人之董事一人、數人或全體不能或怠於行使職權，或對
    於法人之事務有自身利害關係，致法人有受損害之虞時，法
    院因主管機關、檢察官或利害關係人之聲請，得選任臨時董
    事代行其職權；但不得為不利於法人之行為，非訟事件法第
    64條第1 項定有明文。是法人「臨時董事」之選任，係以保
    障法人因董事會不為或不能行使職權，抑或全部董事均無法
    行使職權因而業務停頓致有遭受損害之虞而設，而觀諸上開
    法文之旨趣，既定為臨時董事，自係指該法人有急切需董事
    親自處理之具體事項，因董事全部不能行使職權，致法人有
    受損害之虞時，始有選任臨時管理人代行使董事職權之必要
    ，否則依正常程序選任董事即可。
二、本件聲請意旨略以：
    (一)聲請人於民國89年4 月7 日府民禮字第052590號函備查相
      對人第4 屆董監事名冊，任期自89年2 月16日至93年2 月
      15日止，董事長為黃宗詩。嗣該法人於94年4 月8 日第4
      屆第17次董事暨監察聯席會議討論第5 屆董事、監察人候
      選人之遴選事宜，惟該次會議中，監察人出席人數未過半
      數，且楊阿石等人於94年4 月11日異議表示當日未確定候
      選人。
    (二)嗣後相對人仍於94年4 月28日召開第5 屆第2 次監察人會
      議，選舉常務監察人，並由呂阿朝當選。94年4 月28日召
      開第5 屆第2 次董事會選舉常務董事及第5 屆第1 次常務
      董事會選舉董事長，再於94年5 月15日召開94年度信徒大
      會，通過備查各區信徒2 分之1 書面同意共同推舉董事、
      監察人選。後檢送第5 屆董監事名冊，任期自94年6 月11
      日至98年6 月10日止，但董事楊敦、楊阿石、黃鼎盛及監
      察人陳施科、呂啟霖、葉城全等6 人未出具願任同意書，
      是故因此次選舉之行政程序與相對人組織章程第11條規定
      不符，故聲請未予以備查。
    (三)95年3 月8 日楊阿石、吳阿山、李垂財、楊金聰、黃鼎盛
      、詹樹參辭職，該法人於第4 屆第18次董監事聯席會議辭
      職照准，常務監察人由呂阿朝遞補。95年7 月23日召開第
      5 屆第2 次董事暨監察人聯席會，選舉黃宗詩為董事長，
      楊阿石與江衍灝為副董事長，常務監察人呂阿朝，並決議
      將印鑑交呂阿朝保管。但此次所報第5 屆董監事名冊中董
      事郭雲輝、呂黃美幸、呂黃美幸、徐陳月娥、陳溪和、呂
      信用、林月娥、馮玉雲及監察人呂阿朝呂綠、邱寶蓮等10
      人未出具願任同意書。本件仍因行政程序未完備，聲請人
      亦未備查。
    (四)聲請人於98年4 月22日府民宗字第0980150572號令發佈「
      桃園縣宗教事務財團法人設立許可及監督要點」，而相對
      人之組織章程與上開要點不符，尚須待該法人組織章程修
      改完成後，始得據以選舉下屆董事。惟相對人因第4 、5
      屆選舉紛爭不斷，導致第4 屆董監事因死亡及辭職者業已
      超過半數，致使相對人至今無法召開會議，第5 屆董監事
      亦無法上任，且相對人之法人圖記交呂阿朝保管，迄今未
      歸還，均使相對人業務無法推動。相對人之董事長黃宗詩
      於99年6 月18日辭職，聲請人函請內政部釋示，內政部於
      99年7 月19日台內民字第0990146751號函示，依非訟事件
      法第64條指派臨時董事代行相對人董事長之職權。聲請人
      遂於99年8 月17日召開「財團法人臺灣省桃園縣桃園蓮華
      寺爭議公聽會」，並請桃園市公所推薦適當人選，俾利就
      近管理。桃園市公所於99年10月11日桃市民字第09900682
      30號函推薦簡宗達惟該法人之臨時董事。為此，爰依非訟
      事件法第64條第1 項規定，聲請選任相對人之臨時董事。
三、經查：
    (一)聲請人聲請選任相對人之臨時董事，業據其提出桃園縣宗
      教事務財團法人設立許可及監督要點、相對人之組織暨捐
      助章程、辦事細則、桃園縣政府89年4 月7 日八九府民禮
      字第052590號函及所附之相對人第4 屆董事監察人名冊為
      證。
    (二)觀諸聲請人上開聲請意旨，係因相對人歷次選任之第5屆
      董事、監察人，因部分董事、監察人未提出願任同意書，
      而未准予備查，是本件相對人在職合法之董事、監察人者
      ，乃係經聲請人於89年4 月7 日函准備查之董事、監察人
      ，合先敘明。
    (三)再查，相對人置董事21名組織董事會，置監察人7 名組織
      監事會，且依該條所列各區及名額，由各區信徒2 分之1
      以上以書面共同推舉產生，其候選人則以在任之董、監事
      聯席會議，以公平、公正、公開方式遴選之；常務董事係
      由董事互選，並由常務董事互選董事長1 名、副董事2 名
      ，而關於修訂捐助章程及草擬有關規則，係屬常務董事會
      之職權，常務董事會之召開，係董事長認為必要時或常務
      董事半數以上請求時，由董事長召集之，常務董事會須過
      半數之出度始得開始，依出度常務董事過半數之同意，方
      得決議，此觀相對人之組織暨捐助章程第11條、第16條、
      第23條規定明確。
    (四)聲請人所稱：相對人第4 屆之部分董事、監察人即楊阿石
      、吳阿山、李垂財、楊金聰、黃鼎盛、詹樹參，於95 年3
      月8 日辭職，並經相對人第4 屆第18次董監事聯席會議決
      辭職照准，常務監察人由呂阿朝遞補，嗣董事長（常務董
      事之一）黃宗詩亦於99年6 月18日辭職，復有部分董事、
      監察人死亡，致相對人無法召開會議，而無法修改相對人
      之組織章程，進而選任第5 屆之董事、監察人云云。惟依
      聲請人提出89年4 月7 日函准備查之相對人第4 屆董事、
      監察人名冊所示，上開辭職之人中，楊阿石、吳阿山、李
      垂財、楊金聰為擔任董事之人（楊阿石、吳阿山為常務董
      事），黃鼎盛、詹樹參為擔任監察人之人（黃鼎盛為常務
      監察人），而相對人第4 屆之董事、監察人雖有上開人等
      之辭職，惟渠等辭職後，常務董事仍有4 人、董事仍有12
      人，仍可召開董事會、常務董事會，以進行選任董事、常
      務董事，並據此選任董事長，復再召集常務董事會以進行
      捐助章程之修改、草擬，並無不能行使職權之處。聲請人
      雖稱有部分董事、監察人死亡而無法召開會議云云，惟就
      此部分之事實，既未明確記載已死亡之董事、監察人之姓
      名、年籍，自難據此即認相對人之董事、監察人，有因死
      亡而不能行使職權之處。此外，聲請人就所餘之董事、監
      察人，有何不能或怠於行使職權，而有依非訟事件法第64
      條第1 項之規定，選任臨時管理人之必要性乙節，亦未再
      舉證以實其說，揆諸上開說明，聲請人聲請選任臨時管理
      人，於法尚有未合，不應准許。
四、綜上，本件聲請人為相對人聲請選任臨時董事，核無必要，
    應予駁回，爰依非訟事件法第21條2 項、民事訴訟法第95條
    、第78條，裁定如主文。
中    華    民    國    99    年    12    月    31    日
                  民事第三庭    法  官  陳心婷
以上正本係照原本作成
如對本裁定抗告須於裁定送達後10日內向本院提出抗告狀，並繳
納抗告費新臺幣1,000元
中    華    民    國    99    年    12    月    31    日
                                書記官  林君燕

司法院資訊處製作；財團法人民間司法改革基金會備份。
